臺灣基隆地方法院刑事判決　　　　　　　　　　　　　　九十一年度自字第七五號
　　自　訴　人　乙○○
　　被　　　告　甲○○
右列被告因誹謗案件，經自訴人提起自訴，本院判決如左︰
    主  文
甲○○意圖散布於眾，而指摘足以毀損他人名譽之事，處拘役貳拾日，如易科罰金，
以佰元折算壹日。
    事  實
一、緣乙○○受聘於基隆市麗景江山Ｈ區管理委員會（以下簡稱管委會）擔任總幹事
    一職，平素負有承管委會之囑託，對拒繳管理費住戶追繳管理費之職責，甲○○
    係社區住戶，因多次拒繳管理費，乙○○受管委會委託數度對甲○○向法院提起
    交付管理費訴訟，以致甲○○對乙○○懷恨在心。民國（下同）九十一年九月十
    一日下午四時二十五分，乙○○至台灣基隆地方法院調解室與甲○○就前開管理
    費訴訟進行調解，詎甲○○明知乙○○已非竹聯幫份子，且痛恨別人再提幫派之
    事，竟在調解室內向在場之二位調解委員以不實之言詞指摘：乙○○是竹聯幫的
    、是黑道的等語，使任何出入該處之人均得共見共聞該內容，足以毀損乙○○之
    名譽。
二、案經乙○○提起自訴。
    理  由
一、訊據被告甲○○固對於右揭時間、地點，向本院調解委員稱自訴人是竹聯幫的，
    惟矢口否認有誹謗的犯行，辯稱：自訴人是竹聯幫份子，在社區是眾所周知之事
    ，且自訴人亦自稱是竹聯幫的，伊自然認為自訴人是竹聯幫的，絕無誹謗自訴人
    之故意云云。惟查：
  (一)言論自由為人民之基本權利，憲法第十一條有明文保障，國家應給予最大限度之
    維護，俾其實現自我、溝通意見、追求真理及監督各種政治或社會活動之功能得
    以發揮。惟為兼顧對個人名譽、隱私及公共利益之保護，法律尚非不得對言論自
    由依其傳播方式為合理之限制。刑法第三百十條第一項及第二項誹謗罪即係保護
    個人法益而設，為防止妨礙他人之自由權利所必要，符合憲法第二十三條規定之
    意旨，司法院釋字第五○九號解釋載之甚詳。
  (二)按刑法第三百十條之誹謗罪之基本構成要件有三，其一須主觀上有誹謗之故意及
    散布於眾之意圖，其二須有指摘或傳述不實之具體事實之行為，其三須所指摘或
    傳述者為足以減損貶低他人在社會上之名譽地位。又行為人對於構成要件之客觀
    事實具有認識，亦即對於自己所為指摘或傳述之行為，足以貶損他人之社會評價
    具有認識，即足成立，並不以具有毀損他人名譽之目的為必要。經查，自訴人乙
    ○○曾於五十年間加入不良幫派竹聯幫，嗣組織犯罪防制條例於八十五年十二月
    十一日經總統公布施行，自訴人於該條例公布施行後二個月內之八十六年一月二
    十四日，在未經發覺其犯罪前，主動向台北市政府警察局刑事警察大隊登記並聲
    明解散該組織，並經法院判決免訴、免刑在案，有台灣高等院花蓮分院九十年度
    上重更（一）字第六六號判決在卷可參，足證自訴人現已非竹聯幫份子。又依據
    被告提出自訴人寄給案外人白茜如之存證信函以觀，自訴人再次重申已脫離幫派
    ，現非竹聯幫份子至明，有存證信函在卷可參，可見被告對於自訴人已非竹聯幫
    份子乙節，知之甚詳，竟於法院調解室任何人均得進出之不特定人得出入之場所
    ，向調解委員稱自訴人是竹聯幫份子，足見被告具有意圖散布於眾之意，顯有誹
    謗意圖。
  (三)次按刑法第三百十條所保護之法益，為個人之名譽權，而名譽權，為人格權之一
    環，乃憲法第二十二條所保障基本人權。所謂名譽係人在社會上應與其地位相當
    之尊敬或評價之利益為內容之權利。各人按其地位，有其相當之品格、聲望及信
    譽。故決定行為人對他人之名譽是否毀損，不僅以其行為之性質，為一般客觀之
    觀察；尚應參酌被害人之社會地位，以決定其行為是否構成侵害名譽之行為。經
    查本案自訴人係社區管委會聘雇之總幹事，有行使管理服務人之職務，此有聘書
    影本三份在卷可查，被告指摘自訴人為竹聯幫，足以貶損自訴人在社會之評價，
    揆諸上開說明，顯然足以毀損自訴人之名譽無訛。本件事證明確，被告犯行堪可
    認定，應依法論科。
二、核被告所為，係犯刑法第三百十條第一項之誹謗罪。爰審酌被告僅因社區管理糾
    紛竟指摘足以毀損自訴人名譽之不實事項，且犯罪後不知悔改，飾詞狡辯等一切
    情狀，量處如主文所示之刑，並諭知易科罰金之折算標準，以示懲戒。
據上論斷，應依刑事訴訟法第三百四十三條、第二百九十九條第一項前段，刑法第三
百十條第一項、第四十一條第一項，罰金罰鍰提高標準條例第一條前段、第二條，判
決如主文。
中      華      民      國     九十一年    十一    月     十九     日
                                臺灣基隆地方法院刑事第三庭
                                      法  官    齊      潔
右正本證明與原本無異。
對於本件判決如有不服，應於收受送達後十日內，向本院提出上訴書狀，上訴於臺灣
高等法院，並按他造當事人之人數附具繕本。
                                      書記官    郭  廷  耀
中      華      民      國     九十一     年    十一    月    二十一    日
附錄論罪法條
刑法第三百十條第一項：
意圖散布於眾而指摘或傳述足以毀損他人名譽之事者，為誹謗罪，處一年以下有期徒
刑、拘役或五百元以下罰金。
